臺灣板橋地方法院刑事判決　　　　　　　95年度訴字第2886號
公　訴　人　臺灣板橋地方法院檢察署檢察官
被　　　告　甲○○
上列被告因違反毒品危害防制條例案件，經檢察官提起公訴（95
年度毒偵字第4623號），嗣因被告於本院準備程序中就被訴事實
為有罪之陳述，本院告知被告簡式審判程序之旨，並聽取當事人
之意見後，由本院合議庭裁定改由受命法官獨任依簡式審判程序
進行，判決如下：
    主  文
甲○○施用第一級毒品，累犯，處有期徒刑捌月。
    事  實
一、甲○○於民國89年間，因施用毒品案件，經本院以89年度毒
    聲字第6565號裁定送觀察、勒戒，認有繼續施用毒品之傾向
    ，由本院以90年度毒聲字第4055號裁定令入戒治處所施以強
    制戒治，嗣經本院以91年度毒聲字第2691號裁定停止戒治，
    所餘戒治期間，付保護管束，並於91年9 月23日停止其處分
    出所，迄至91年10月10日保護管束期滿，保護管束未經撤銷
    ，視為強制戒治執行完畢，由臺灣板橋地方法院檢察署檢察
    官以91年度戒毒偵字第501 號為不起訴處分；復於92年間，
    因施用第二級毒品案件，經臺灣臺南地方法院於92年11月24
    日以92年度新簡字第528 號判決判處有期徒刑4 月確定；再
    因犯施用第二級毒品罪，經本院於93年3 月12日以93年度簡
    字第505 號判決判處有期徒刑6 月確定，上開二罪經本院以
    93年度聲字第790 號裁定應執行有期徒刑8 月，甫於93年11
    月22日服刑縮刑期滿執行完畢，翌日釋放出監（於本案構成
    累犯）。詎其仍不知悔改，於上開強制戒治執行完畢釋放後
    之五年內，復臨時基於施用第一級毒品海洛因及第二級毒品
    甲基安非他命（起訴書誤載為安非他命）之犯意，於95年4
    月21日下午某時，在臺北縣土城市○○街某朋友家（起訴書
    略載為同年月22日採尿前26小時、96小時內之某時，在不詳
    處所），以將第一級毒品海洛因及第二級毒品甲基安非他命
    加以混合摻入香菸後點燃後吸食之方式，同時施用第一級毒
    品海洛因及第二級毒品甲基安非他命。嗣於95年4 月22日16
    時許，在臺北縣板橋市○○路286 號前，甲○○因另案通緝
    而為警查獲，經警採集其尿液送驗結果呈鴉片類（嗎啡）及
    安非他命類（甲基安非他命）陽性反應而查悉上情。
二、案經臺北縣政府警察局土城分局報告臺灣板橋地方法院檢察
    署檢察官偵查起訴。
    理  由
壹、程序方面：
    查本件被告甲○○所犯並非死刑、無期徒刑、最輕本刑為三
　　年以上有徒刑之罪或高等法院管轄第一審案件，而其於準備
　  程序進行中，被告先就被訴事實為有罪之陳述，經法官告知
    簡式審判程序之旨，並聽取公訴人及被告之意見後，本院認
    適宜改依簡式審判程序進行，爰依刑事訴訟法第273 條之1
    第1 項、第284 條之1 規定，由本院合議庭以裁定由受命法
　  官獨任進行簡式審判程序，合先敘明。
貳、實體方面：
一、上揭事實，業據被告甲○○於本院審理時坦承不諱。又被告
    於95年4 月22日19時30分許為警查獲時所採其尿液送驗結果
    ，係呈嗎啡及安非他命類（含甲基安非他命）陽性反應，此
    有臺北縣政府警察局土城分局偵辦毒品案尿液編號及姓名對
    照表（代碼編號為：0000000000-0）、台灣檢驗科技股份有
    限公司於95年5 月17日出具之濫用藥物尿液檢驗報告（報告
    編號為：CH/2006/50231） 各1 份在卷可稽。又按海洛因經
    注射或吸入人體後，約百分之八十於24小時內自尿中排出，
    一般而言，尿液中能否驗出嗎啡陽性反應與其投與量、投與
    途徑、採尿時間、個人體質及檢測方法之靈敏度有關，國外
    曾有文獻報導注射6 毫克之海洛因鹽酸鹽，其代謝物嗎啡之
    平均可檢出時限約為26小時，業經行政院衛生署藥物食品檢
    驗局於81年9 月8 日以藥檢壹字第8114885 號函述綦詳。次
    按甲基安非他命經口服投與後，約百分之七十於24小時內自
    尿中排出，約百分之九十於96小時內自尿中排出，由於目前
    國內尿液中甲基安非他命之檢驗僅為鑑定其是否呈陽性反應
    ，尚未定其含量，且甲基安非他命成分之檢出與其投與方式
    、投與量、個人體質、採尿時間與檢測儀器之精密度等諸多
    因素有關，因此僅憑尿液中呈甲基安非他命陽性反應，並無
    法確實推算吸食時間距採集時間之長短，惟依上述資料推斷
    ，最長可能不會超過4 日即96小時，此經行政院衛生署藥物
    食品檢驗局於81年2 月8 日以（81）藥檢壹字第001156號函
    釋明在案。另按人體施用甲基安非他命後，其主要代謝物中
    ，未改變型態之甲基安非他命占施用劑量達百分之四十三，
    安非他命則約為百分之五；人體若係施用安非他命後，主要
    代謝物中則有未改變型態之安非他命，但無甲基安非他命，
    此經法務部調查局以九十三年五月四日調科壹字第09362413
    980 號函釋明在案。足見人體若施用安非他命，其尿液代謝
    物不可能出現甲基安非他命，惟人體若施用甲基安非他命，
    其尿液代謝物除主要有甲基安非他命外，亦可能有少量之安
    非他命。是本案被告之尿液除呈現較少量之安非他命陽性反
    應外，主要係呈現甲基安非他命之陽性反應，依上開函示，
    被告自不可能係施用安非他命，而應係施用甲基安非他命。
    公訴意旨認被告係施用安非他命，容有誤解，附此敘明。據
    上，被告之尿液經以氣相層析質譜儀分析法檢驗，既係呈嗎
    啡及甲基安非他命陽性反應，顯見被告應有在前揭犯罪時間
    施用第一級毒品海洛因及第二級毒品甲基安非他命之行為甚
    明。又按非法施用毒品之方式，並無固定模式，不同吸毒族
    群及不同毒品種類，可能有不同的施用方式。摻入香菸中點
    燃吸食，為吸毒品吸食甲基安非他命及海洛因之方式之一，
    此有行政院衛生署管制藥品管理局92年1 月7 日管檢字第09
    20000026號函可參。是以，被告自白有上揭補強證據可佐，
    足堪採信。又查，被告於89年間，因施用毒品案件，經本院
    以89年度毒聲字第6565號裁定送觀察、勒戒，認有繼續施用
    毒品之傾向，由本院以90年度毒聲字第4055號裁定令入戒治
    處所施以強制戒治，嗣經本院以91年度毒聲字第2691號裁定
    停止戒治，所餘戒治期間，付保護管束，並於91年9 月23日
    停止其處分出所，迄至91年10月10日保護管束期滿，保護管
    束未經撤銷，視為強制戒治執行完畢，由臺灣板橋地方法院
    檢察署檢察官以91年度戒毒偵字第501 號為不起訴處分，此
    有臺灣高等法院被告前案紀錄表在卷可稽。綜上所述，足認
    被告前經強制戒治執行完畢釋放後，五年內再犯本件施用第
    一、二級毒品犯行。本案事證明確，被告犯行堪以認定，應
    依法論科。
二、查海洛因及甲基安非他命，分屬於毒品危害防制條例第2 條
    第2 項第1 、2 款所規定之第一、二級毒品，核被告所為，
    係犯毒品危害防制條例第10條第1 項、第2 項之施用第一、
    二級毒品罪。被告施用前持有第一、二級毒品之低度行為，
    為進而施用第一、二毒品之高度行為所吸收，均不另論罪。
    被告所犯上開二罪，係一行為觸犯數罪名，屬想像競合，應
    從一重之施用第一級毒品罪處斷。按被告行為後，刑法業於
    94 年2月2 日修正公布，並於95年7 月1 日施行，而修正前
    刑法第47條規定「受有期徒刑之執行完畢，或受無期徒刑或
    有期徒刑一部之執行而赦免後，五年以內再犯有期徒刑以上
    之罪者，為累犯，加重本刑至二分之一」，修正後刑法第47
    條第1 項規定為「受徒刑之執行完畢，或一部之執行而赦免
    後，五年以內故意再犯有期徒刑以上之罪者，為累犯，加重
    本刑至二分之一」，而本案被告再犯本罪既係出於故意，無
    論依修正前後刑法第47條之規定均構成累犯，經比較新舊法
    之結果，修正後之新規定並未較有利於被告，查被告於92年
    間，因施用第二級毒品案件，經臺灣臺南地方法院於92年11
    月24日以92年度新簡字第528 號判決判處有期徒刑4 月確定
    ；再因犯施用第二級毒品罪，經本院於93年3 月12日以93年
    度簡字第505 號判決判處有期徒刑6 月確定，上開二罪經本
    院以93年度聲字第790 號裁定應執行有期徒刑8 月，甫於93
    年11月22日服刑縮刑期滿執行完畢，翌日釋放出監，此有前
    揭前科紀錄表存卷可參，被告於五年內再犯有期徒刑以上之
    本罪，為累犯，應依刑法第2 條第1 項前段之規定，適用被
    告行為時即修正前之刑法第47條之規定，加重其刑。審酌被
    告前曾犯施用毒品，業經強制戒治完畢，竟再為本件施用毒
    品犯行，顯見其不思悔改，自制力亦顯不佳；惟另考量被告
    於犯後已坦承犯行，而其施用毒品行為於本質上係屬自我戕
    害行為，反社會性之程度應屬較低等一切情狀，量處如主文
    所示之刑，以資懲儆。
據上論斷，應依刑事訴訟法第273 條之1 第1 項、第299 條第1
項前段，毒品危害防制條例第10條第1 項、第2 項，刑法第11條
前段、第2 條第1 項前段、第55條、修正前刑法第47條，判決如
主文。
本案經檢察官郭學廉到庭執行職務。
中　　華　　民　　國　　96　　年　　3 　　月　　30　　日
                  刑事第十二庭法  官  林淑婷
以上判決正本證明與原本無異。
如不服本判決，應於送達後十日內，向本院提出上訴狀。
                              書記官  林金良
中　　華　　民　　國　　96　　年　　3 　　月　　30　　日
附錄本案論罪科刑法條全文：
毒品危害防制條例第十條
施用第一級毒品者，處六月以上五年以下有期徒刑。
施用第二級毒品者，處三年以下有期徒刑。
